【裁判字號】    98,交抗,355
【裁判日期】    980409
【裁判案由】    聲明異議
【裁判全文】
臺灣高等法院臺中分院交通事件裁定     98年度交抗字第355號
抗 告 人即
原處分機關  交通部公路總局臺中區監理所
法定代理人  乙○○
受 處分 人  甲○○
上列抗告人因受處分人違反道路交通管理處罰條例案件，不服臺
灣臺中地方法院中華民國98年3月17日所為裁定（98年度交聲字
第898、899、900號），提起抗告，本院裁定如下：
    主  文
原裁定撤銷，發回臺灣臺中地方法院。
    理  由
一、原裁定意旨略以：
    系爭之車牌號碼C5－9252號自用小客車於如舉發違反道路交
    通管理事件通知單所載時、地，有因「限速六十公里，經測
    速時速一０一公里、超速四一公里，四０以上未滿六０（經
    雷達、雷射測速儀採證）」、「闖紅燈左轉（錦州路左轉往
    四德路）」、「闖紅燈經警鳴笛指揮停車後，警下車時加速
    逃逸，拒絕停車接受稽查而逃逸（由中正路往四德路右轉林
    森路）」之違規事實，而分別為臺中縣警察局交通警察隊、
    臺中縣警察局霧峰分局吉峰派出所員警逕行掣單舉發，固為
    異議人甲○○所不爭執，並有中縣警交相字第ＨＤ0000
    000號、中縣警交字第ＨＤ0000000號、中縣警交
    字第ＨＤ0000000號舉發通知單及採證相片等件在卷
    可稽，而本件異議人之違規係由員警「逕行舉發」，自應由
    原舉發單位依前述程式送達始為合法；惟查，本件裁決書所
    載之受處分人為異議人甲○○，其應受送達處所依聲明異議
    狀所載應為臺中市○區○○路一０九五巷三號一三樓之一，
    然臺中縣警察局交通隊及臺中縣警察局霧峰分局吉峰派出所
    掣開前揭舉發通知單上所載之車主姓名卻為「戴崇家」、車
    主地址為「臺南縣官田鄉○○村○○路○段八三巷三九弄八
    一號」，是由該舉發通知單所載之車主姓名、車主地址等資
    料即難認舉發機關確有將舉發通知單送達至異議人前揭應受
    送達處所；復觀以卷內資料亦無證據足資證明舉發機關有合
    法將舉發通知單送達異議人。是以，舉發機關逕以車主戴崇
    家登記之車籍地址「臺南縣官田鄉○○村○○路○段八三巷
    三九弄八一號」為送達，即非適法。揆諸首揭說明，原處分
    機關逕行對異議人為裁罰，於法即有未合，應由原舉發機關
    就本件舉發違反道路交通管理事件通知單先向異議人為合法
    之送達後，再依受處分人是否依規定自動繳納罰鍰或到案聽
    候裁決，由原處分機關依相關程式為裁罰。從而，本件聲明
    異議為有理由，應由本院將原處分撤銷，並發回由原舉發機
    關重新依相關程式處理，以資適法。
二、抗告意旨略以：第HD0000000號、第HD0000000號、HD000000
    0號違規通知單，受處分人原係登記車主戴崇家，因原車主
    戴崇家於94年11月10日向聯邦商業銀行股份有限公司以分期
    付款附條件方式購買C5-9252號自小客車一部，並辦理動產
    擔保設定，該車輛因未依約繳息，業經彰化地方法院於97年
    5月8日以97年度執字第11542號解除占有並點交聯邦商業銀
    行占有，復該車於97年5月15日經公開拍賣，由拍定人甲○
    ○以新台幣五萬元拍定，並於97年5月15日簽立切結書將該
    車交付拍定人甲○○，拍定人甲○○於拍定後迄今未辦理過
    戶，遂由聯邦商業銀行檢附相關證據依規定申請轉歸責甲○
    ○。本所以點交占有對象歸責後，改以異議人為裁罰主體，
    本所98年2月6日中監自字0980004296號函將第HD000000 0號
    、第HD0000000號、HD0000000號三件違規通知單以違規查詢
    報表98年2月10日送達異議人在案並請其於98年2月27日到案
    ，異議人於應到案期限內到案後因不服而要求裁決，本所遂
    於98年2月16日（抗告狀誤載為98年2月4日）以中監違字第
    裁60-HD0000000、HD0000000、HD0000000為裁決，該裁處程
    序並無不合，且上述違規情事為異議人甲○○所不爭。聲請
    依原裁決書內容為裁定等語。
三、本院查：
、本件原處分機關交通部公路總局臺中區監理所係以受處分人
    於97年5月22日13時59分許，駕駛車牌號碼C5-9252號自用小
    客車，行經大里元提路十股巷，因「行車速度超過規定之最
    高時速40公里以上60公里以下」、另於97年9月27日4時20分
    許，駕駛車牌號碼C5-9252號自用小客車，行經霧峰鄉○○
    ○○○路，因「違反處罰條例之行為，拒絕停車接受稽查而
    逃逸」、「駕車行經有燈光號誌管制之交岔路口闖紅燈」等
    情，分別依道路交通管理處罰條例第40條、第53條第1項、
    第60條之規定，各裁處「罰鍰新臺幣2000元整，並依第63條
    第1項記違規點數1點」、「罰鍰新臺幣3000元整，並依第63
    條第1項記違規點數1點」、「罰鍰新臺幣2700元整，並依第
    63條第1項記違規點數3點」，有原處分機關98年2月16日中
    監違字第裁60-HD0000000、HD0000000、HD0000000號裁決書
    附卷可稽。
、本件抗告人於98年2月10日將上開違規事件通知函送達於受
    處分人之住所，有交通部公路局臺中區監理所送達證書在卷
    可稽。而受處分人於98年2月16日之應到案期限內到案後因
    不服而要求裁決，有原處分機關98年2月16日中監違字第裁
    60-HD0000000、HD0000000、HD0000000號裁決書附卷可稽。
    嗣受處分人即於98年2月16日對上揭裁決書提出異議，此有
    98年度中監違字第HD0000000、HD0000000、HD000000 0號聲
    明異議狀在卷可憑。原裁定就此部分認原處分機關未對受處
    分人為送達通知，尚與卷證資料所示不符，抗告人指摘原裁
    定此部分不當，自有理由，而原裁定因認本件並未為合法之
    送達號致未就原處分內容是否正確予以審核，為抗告人之審
    級利益，自應由本院將原裁定撤銷，發回原法院更為適當之
    裁定。
四、據上論斷，應依道路交通案件處理辦法第26條、刑事訴訟法
    第413條，裁定如主文。
中    華    民    國    98    年    4     月    9     日
              交通法庭    審判長法  官  李  璋  鵬
                                法  官  胡  森  田
                                法  官  胡  忠  文
以上正本證明與原本無異。
不得抗告。
                                書記官  許  麗  花
中    華    民    國    98    年    4     月    9     日


司法院資訊處製作；財團法人民間司法改革基金會備份。
